臺中高等行政法院判決
　　　　　　　　　　　　　　　　　　 95年度訴字第00624號
　　　　　　　　　　　　　　　.
原　　　告　甲○
訴訟代理人　邱揚勝律師
被　　　告　財政部臺灣省中區國稅局
代　表　人　乙○○
訴訟代理人　丁○○
上列當事人間因綜合所得稅事件，原告不服財政部中華民國95年
9月7日台財訴字第09500384950號訴願決定（案號：00000000）
，提起行政訴訟。本院判決如下︰
　　主  文
原告之訴駁回。
訴訟費用由原告負擔。
　　事  實
一、事實概要：原告為健民診所負責人，其民國（下同）89年度
    綜合所得稅結算申報，列報取自該診所執行業務所得新臺幣
    （下同）2,471,648元，經原處分機關核定4,668,618元，併
    計原告當年度綜合所得總額5,039,786元，補徵應納稅額731
    ,714元。原告不服，申請復查，未獲變更，提起訴願，遭決
    定駁回，遂提起行政訴訟。
二、兩造聲明：
    (一)原告聲明求為判決：訴願決定及原處分（復查決定）均撤
      銷。
　　(二)被告聲明求為判決：原告之訴駁回。
三、兩造陳述：
    (一)原告主張：
      1.原告因擬擴大經營，於89年元月份起與丙○○醫師共同
        合作，原告與訴外人丙○○之關係並非合夥，而係合作
        ，此參契約書是註明合作契約書自明。且雙方是針對所
        得分配，即扣除必要成本及費用後之所得加以分配。惟
        因原告並非習法之人，所託之人亦僅有會計背景而不具
        法律專業背景，加上受到國稅局之誤導，故兩造之前所
        述顯然失焦、離題，與原告和丙○○實際之合作方式確
        屬不同，特此澄清，並請求更正先前不正確之敘述，即
        原告與丙○○係合作關係而非合夥關係。又參合作契約
        第柒條規定，原告與丙○○之所得分配百分比為60%與
        40 %，非常明確，且此所得係指扣除成本費用後之餘額
        ，故縱健民診所無設立帳冊，亦因中央健康保險局有資
        料可查，仍可清楚分配原告與丙○○彼此之所得，不會
        發生糾紛。
      2.被告認定丙○○之所得為薪資所得，惟丙○○89年度係
        申報執行業務所得，被告亦已核定為執行業務所得，此
        部分業已確定，是扣掉丙○○之執行業務所得，原告之
        執行業務所得應該減少。原告於89年2月交付200,000元
        、3月交付200,000元、4月交付200,000元、5月交付291
        ,000元、6月交付235,000元、7月交付489,690元，合計
        1,615,690元，再加上後來交付32,075元，合計為1,647
        ,765元，確與丙○○89年度綜合所得稅申報取自健民診
        所之執行業務所得1,647,765元相符，此分別有原告存
        摺、健民診所89年合作醫師所得分配表及丙○○89年度
        綜合所得稅結算申報書可參。故原告支付丙○○之金額
        與丙○○向國稅局申報執行業務所得之金額確係相符，
        並無差異。被告認健民診所之所得均為原告一人所得顯
        與事實不符，不足採取。
      3.基於租稅法定主義，由被告所核定之健民診所收入，可
        算出被告取自健民診所之最大應徵稅收為1,212,147元
        ，扣除原告所納取自健民診所所得之綜合所得稅，再扣
        除丙○○醫師所納之綜合所得稅中關於取自健民診所之
        執行業務所得部分，被告至多僅能自健民診所再取得稅
        收652,265元，本件被告卻命原告補稅731,714元，原處
        分逾上開數額部分，顯係重複課稅，違反租稅法定主義
        。另被告業已核定89年度丙○○醫師取自健民診所之執
        行業務所得為1,647,765元，而本件綜合所得稅之核定
        ，被告卻又認丙○○之所得為薪資所得，被告所為之二
        綜合所得稅核定處分互相矛盾，益見本件原處分違誤，
        應予撤銷。
    (二)被告答辯：
      1.原告89年度列報取自健民診所執行業務所得2,471,648
        元，原查依執行業務所得調查紀錄表及中央健康保險局
        通報資料核定該診所收入總額16,646,994元，減除必要
        費用11,978,376元，核定執行業務所得4,668,618元。
      2.原告雖主張健民診所係為其與丙○○合夥聯合執業，惟
        該診所89年度1至6月醫師執行業務所得調查紀錄表所載
        ，經營方式為獨資，並經原告簽章確認在案。次依一般
        常理判斷，合夥事業均會要求確實記載收支損益，以資
        明確計算損益，惟系爭診所並未設置帳冊以資記載收支
        ，且原告未能提示該診所合夥人盈餘分配之資金流程資
        料供核。又按民法第667條及第668條規定，合夥係2人
        以上互約出資以經營共同事業之契約，若以金錢以外之
        出資，應估定價額為其出資額，各合夥人之出資及其他
        合夥財產，為合夥人全體之公同共有，應於每屆事務年
        度終辦理決算及分配利益。原告未能證明所稱勞務出資
        如何估定其價額，亦未記載詳細收入及支出情形，以憑
        作為分配利益之依據，且未能提示該診所年度結算及分
        配利益等帳證資料，又合夥醫師丙○○既於89年6月間
        退夥，原告亦未提示辦理結算及抵還股份之相關資料，
        核與民法規定不符，依改制前行政法院36年度判字第16
        號判例，原告無法舉證以實其說，自難認其所主張之合
        夥事實為真實，原告主張，委不足採。
      3.健民診所未採查帳方式核定執行業務之費用，而是以財
        政部頒布費用率計算其費用，所以原告主張薪資所得多
        少與本案無關。丙○○醫師係自行申報執行業務所得，
        被告依其申報核定，事後如有爭議，應由丙○○向所轄
        稽徵機關申請。
    理  由
一、按「個人之綜合所得總額，以其全年左列各類所得合併計算
    之：第1類：．．．第2類：執行業務所得：凡執行業務者之
    業務或演技收入，減除業務所房租或折舊、業務上使用器材
    設備之折舊及修理費，或收取代價提供顧客使用之藥品、材
    料等之成本、業務上雇用人員之薪資、執行業務之旅費及其
    他直接必要費用後之餘額為所得額。」及「稽徵機關進行調
    查或復查時，納稅義務人應提示有關各種證明所得額之帳簿
    、文據；其未提示者，稽徵機關得依查得之資料或同業利潤
    標準，核定其所得額。」分別為所得稅法第14條第1項第2類
    前段及第83條第1項所明定。次按「執行業務者聯合執業之
    合約，須載明各執行業務者之姓名、身分證統一編號、戶籍
    地址、分配盈餘比例及收支處理方式等事項，並應於事實發
    生之年度辦理結算申報時，由代表人檢附聯合執業合約書，
    變更、註銷時亦同。」為執行業務所得查核辦法第5條第1項
    前段所規定。
二、本件原告89年度列報取自健民診所執行業務所得2,471,648
    元，被告初查依執行業務所得調查紀錄表及中央健康保險局
    通報資料核定該診所收入總額16,646,994元，減除必要費用
    11,978,376元，核定執行業務所得4,668,618元。原告不服
    ，提示該診所89年度合作醫師所得分配表及丙○○存摺影本
    ，主張89年1至6月其與丙○○聯合執業云云，申經被告復查
    決定略以，查依扣繳單位統一編號檔所載，健民診所84年7
    月18日開業登記為獨資經營，迄今無申請變更。次查，依據
    該診所89年度1至6月醫師執行業務所得調查紀錄表所載，經
    營方式為獨資，並經原告簽章確認。又丙○○於95年1月3日
    提示合作契約書至被告機關說明其出資200,000元與原告共
    同經營該診所，並依合作契約與原告分別按40﹪及60﹪分配
    該診所營運之一切所得，惟與原告主張該診所合夥醫師係以
    勞務出資，兩者說詞不一。再查，被告於95年3月2日以中區
    國稅法二字第0950008661號函請原告提示該診所帳載資料、
    黃君出資及該診所盈餘計算及盈餘分配之資金流程等相關證
    明文件供核，惟迄未提示，依前揭判例意旨，自不能認其主
    張之事實為真實等由，駁回其復查之申請。
三、原告起訴意旨略以：(1)原告與丙○○間並非合夥關係，而係
    合作關係。(2)丙○○取自健民診所之所得為執行業務所得，
    業經被告核定在案，且業已確定，本件原處分認健民診所之
    所得均為原告一人所得顯與事實不符。另本件被告認丙○○
    之所得為薪資所得，其認定相互矛盾，原處分顯有違誤，應
    予撤銷云云。
四、惟查：
    (一)、依健民診所89年度1至6月醫師執行業務所得調查紀錄表
        記載，該診所之經營方式為獨資，7至12月亦同，並均
        經原告簽章確認在案，有該表附原處分卷可按。果如原
        告於訴訟中所主張，該診所非獨資，渠與丙○○間為醫
        師合作關係，則原告於89年度接受上開調查時，對此有
        利之事實為何不據實以告？查原告自陳自84年間即自行
        開業（見其言詞辯論狀），而原告身為執業醫師，每年
        必須申報綜合所得稅，縱非習法之人亦應明瞭其經營方
        式是否獨資，必影響其所得稅之繳納，原告於稅務機關
        上開調查時，就「經營方式」之重要陳述，如無其他確
        切之證據足以推翻，自應予採認。
    (二)、次查，原告所謂「合作關係」，僅據渠提出合作契約書
        及健民診所存摺為證，上開證據係原告於94年5月30日
        申請復查時，主張合夥關係而提出，經復查決定、訴願
        決定認定原告未能證明合夥關係存在，原告始於訴訟中
        改主張「合作關係」。惟「合作關係」並非典型之民法
        法律關係，經闡明後原告主張渠與丙○○間之合作契約
        非合夥契約，丙○○取自健民診所之所得亦非薪資所得
        ，原告與丙○○之「收入有各自獨立的情形，我們認為
        這類似律師事務所合署的型態」，「只是分擔成本及費
        用的問題」（見本院卷98、99頁言詞辯論筆錄）。查上
        開合作契約第壹條約定：「甲方（即原告）為健民診所
        之負責醫師，提供健民診所所有醫療及一般行政設備．
        ．．」，並未約定成本及費用之分擔，僅於第柒條約定
        所得之分配：「本診所營運所生之一切所得甲方可分配
        百分比為60％、乙方可分配百分比為40％。」其契內容
        已與原告所述「收入各自獨立」、「分擔成本及費用」
        之情不符。又依原告所提之合作醫師所得分配表及該診
        所存摺所載，丙○○89年1月至6月所得，亦均非如上開
        約定所載：診所營運所得之40％。原告就此又陳稱：89
        年前3個月約定保障丙○○每月最低所得為200,000元，
        3個月後發現丙○○每看一位病患之獲利較高，而重定
        所得分配方式云云，然此一攸關報酬之重要事項竟與所
        提之書面契約約定相左，已不符常情，原告所述事後變
        更之情，又未見修正契約或另行訂立書面契約，空言變
        更，難資憑信。證人丙○○於96年2月8日到庭作證時，
        竟攜帶原告職員所交付之小抄（見本院卷第82頁），照
        小抄所載回答受命法官之訊問，顯見原告心虛。查該紙
        小抄記載96年1月25日受命法官訊問原告之問題及其答
        復要點，依其第3點記載，原本原告於週一、三、五看
        診，丙○○於週二、四、六看診，週日輪流，因勞務出
        資200,000元，故前10週週一、三、五晚上都由丙○○
        看診等情，亦與合作契約書第貳條約定乙方應於每日下
        午18:30至21:30看診之協議不符，可見原告臨訟串證，
        所述前後矛盾漏洞百出。證人丙○○除所攜小抄被本院
        扣留外，所證亦多有不符，例如關於「領取報酬之方式
        」，證人稱：大部分都是領現金；原告稱：以語音轉帳
        至丙○○指定之帳號。關於「以看診作勞務出資之時期
        」，證人稱：第1個月就看完了，後又改稱：當時一週
        看診4或5日，一日3診，出資就是多看30診，可能第1個
        月或前2個月看完；原告所述與上開小抄所載相同。證
        人所為上開證述核與原告所陳不符，又與原告所提合作
        契約書所載互核不符，而原告所提之存摺支出紀錄，其
        摘要欄僅記載「語音轉帳」、「轉帳」、「現金」，並
        無相關轉入帳戶之資料，是否支付丙○○尚難憑信。又
        其金額與合作契約所載報酬比例亦不符，所述後3個月
        改依每月兩人獲利比例分配，亦無書面約定、損益會算
        資料足資佐證，空言主張互生矛盾，不足採信。本件原
        告與丙○○間，丙○○既未互約出資，無出資比例可言
        ，亦未約定損失如何分配，核無合夥契約存在。另原告
        所謂之「合作關係」，主張渠與丙○○之「收入各自獨
        立」、「類似律師事務所合署的型態」、「只是分擔成
        本及費用」，亦未據原告提出相關證據以實其說，復與
        原告先前提出之合作契約書所載不符，從而，原告前後
        主張支付丙○○者係其合夥或合作契約之執行業務所得
        ，均非可採。
    (三)、原告另主張丙○○取自健民診所之所得，業經被告另案
        核定為執行業務所得確定，本件被告認丙○○之所得為
        薪資所得，其認定相互矛盾乙節。經查本件尚無證據足
        資證明有合夥或原告所謂之合作關係存在，已如前述。
        縱然原告曾支付報酬與丙○○，核其性質亦屬薪資而非
        執行業務所得，丙○○固於89年度綜合所得稅自行申報
        取自健民診所之所得為執行業務所得，並經被告依其申
        報核定確定，基於租稅法定主義，仍應依據事實課徵稅
        捐，上開丙○○綜所稅有關執行業務所得錯誤之認定，
        無拘束本院之效力。原告此部分主張不能為其有利之認
        定。另原告主張所謂「被告至多僅能自健民診所再取得
        稅收652,265元」云云，核與所得稅法關於綜合所得稅
        課徵之規定，及相關行政救濟之法律規定不符，核非可
        採，本件並無違反租稅法定主義可言。
五、綜上所述，原告所述各節俱無足採，原處分將健民診所所得
    歸課其設立登記之負責醫師即原告之執行業務所得，並無違
    誤，訴願決定予以維持亦無不合，原告訴請撤銷均無理由，
    應予駁回。
據上論結，本件原告之訴為無理由，依行政訴訟法第195條第1項
後段、第98條第3項前段，判決如主文。
中　　華　　民　　國　　96　　年　　3　　 月　　 21　 日
                  第四庭 審判長 法  官　沈應南
                                法  官　許武峰
                                法  官　許金釵
以上正本證明與原本無異。
如不服本判決，應於判決送達後20日內向本院提出上訴書狀，其
未表明上訴理由者，應於提起上訴後20日內向本院提出上訴理由
書（須依對造人數附具繕本）；如於本判決宣示或公告後送達前
提起上訴者，應於判決送達後20日內補提上訴理由書（須附繕本
）。未表明上訴理由者，逕以裁定駁回。
提起上訴應預繳送達用雙掛號郵票390元（34元及5元郵票各10份
)。
中　　華　　民　　國　　96　　年　　3　　 月　　 27　 日
                                書記官　許騰云
